最高法院刑事判決　　　　　　　　　　　　　　　　　八十八年度台非字第五八號
　　上訴人　最高法院檢察署檢察總長
　　被　告　甲○○
右上訴人因被告煙毒案件，對於台灣高等法院台南分院中華民國八十七年四月八日終
審確定判決（八十七年度上訴字第一六三號，起訴案號：台灣嘉義地方法院檢察署八
十六年度偵字第三五六一號），認為部分違法，提起非常上訴，本院判決如左：
    主  文
原判決關於甲○○販賣毒品部分撤銷，由台灣高等法院台南分院依判決前之程序更為
審判。
    理  由
非常上訴理由稱：「本件原判決認定被告甲○○有販賣毒品海洛因之犯行，無非以同
案被告侯芳錡於警訊及偵查中之供述為主要論據。惟查侯芳錡於警局初訊時供稱：『
第一次在民國八十六年三月底以新台幣（下同）三千元及五千元向甲○○購買一小包
安非他命及海洛因；第二次在八十六年四月二十九日以同樣價錢購買一小包安非他命
及海洛因；第三次是今天（八十六年五月十五日）甲○○到我住處問我是否要買安非
他命及海洛因，談妥價格分別也是三千元及五千元，尚未成交即被警方臨檢查獲；另
於八十六年五月十日上午向綽號阿忠之男子購買一中包安非他命及一小包海洛因，價
錢均為五千元』（見警卷第六頁反面、第七頁）。第二次訊問時供稱：『……扣案海
洛因三‧三五公克（兩小包）是綽號阿忠之男子在八十六年五月十日上午到我住處販
賣給我，另查扣之海洛因一小包○‧三公克是甲○○在今天下午拿到我住處販賣給我
』（見警卷第八頁反面）。第三次訊問時供稱：『向甲○○購買兩次，第一次甲○○
於八十六年五月初將海洛因約二錢、合約七‧五公克以五萬元之價格賣給我，第二次
於同年五月十三日下午甲○○再將安非他命一包十九公克以二萬元之價格賣給我，現
經警起獲之安非他命及海洛因全部就是以上甲○○所賣給我的，有部分已吸食過剩餘
的』（見警卷第九頁反面）。第四次訊問時供稱：『我於八十六年三月底開始在我住
處，以三千元及五千元向甲○○購買一小包安非他命及海洛因，又於八十六年五月初
以五萬元向甲○○購買海洛因約二錢，另於同年五月十三日下午以二萬元向甲○○購
得安非他命一包約十九公克』（見警卷第十二頁反面、第十三頁）。於短短二十四小
時內，侯芳錡前後四次所供購買安非他命及海洛因之時間、數量、價錢均不一致。其
供詞顯有瑕疵，自應就其他方面調查是否與事實相符。次查侯芳錡於嘉義地方法院審
理中供稱：伊並未向甲○○買安非他命及海洛因，警訊及偵查中伊因害怕不能交保，
才配合警察供述有向甲○○買安非他命及海洛因，甲○○收押後，伊因覺得害了他，
曾至看守所探視甲○○等語（見第一審案卷第一二七頁）。於原審審理中亦一再具狀
陳稱：扣案證物係同居人許志成所持有，案發時因一味想袒護同居人，怕同居人受牽
累才說是甲○○賣給伊的，且警員拿一份筆錄說是甲○○指稱曾至伊住處以三千元、
五千元不等向其購買毒品，伊因受激將才照著警方給予之供詞，指稱所有罪行是甲○
○所為，入黃某於罪，今深感不安，良心日夜受譴責，乃利用上訴之機會提出說明（
見原審卷宗第六頁反面、第五十九頁反面、第一○三頁反面）。並當庭供稱扣案物品
係許志成所有，警員要伊咬甲○○，伊因冤枉甲○○，提出上訴係要替甲○○申冤等
語（見原審卷第六十六頁、第一一五頁）。查侯芳錡於警訊中供稱：『（你現在為何
願指證甲○○販賣行為﹖）因甲○○太狡滑，實際上自己持有安非他命行為，卻故意
栽贓我』等語（見警卷第十頁）；足見警察確曾告訴侯女謂甲○○供稱扣案物品均為
侯女所有。又查嘉義市警察局保安隊係因線民密報嘉義市○○街三三號六樓有吸毒及
販毒之人，才佈線至上開地點追查，因而查獲侯芳錡及被告甲○○等情，業經證人即
嘉義市警察局保安隊員鄭惠修、蔡忠順於原審到庭證述明確（見原審卷第六十五頁）
，並有嘉義市警察局執行逕行搜索結果報告書附於八十六年聲字第一二六○號卷可稽
，而上開地點係侯芳錡住處，甲○○並非常至該處，足見密報之對象並非甲○○。而
侯芳錡及其男友許志成另於八十六年八月十一日在嘉義市○○路二八三號之一第四樓
之六侯芳錡住處一併被警查獲，並扣得小塑膠袋二個、注射針筒六支、塑膠吸管十七
支，許志成供承該扣押物為其所有，因常去侯芳錡住處而放在該處，並供稱八十六年
五月間常至嘉義市○○街三三號六樓之一侯芳錡住處（見第一審卷宗第一七三頁反面
、第一七四頁反面）。許志成有多次施用毒品及安非他命之犯行，有其刑事資料查註
記錄表可稽，是侯芳錡於原審所稱：八十六年五月十五日在其住處查獲之安非他命及
海洛因係其同居人許志成所有，自屬實在。按當事人聲請調查之證據，如與本案之待
證事實確有重要關係，而又非不易調查或不能調查者，為明瞭案情起見，自應盡職權
能事踐行調查之程序，否則既未以裁定駁回其聲請，又未於判決理由內說明不予調查
之理由，即難謂無應於審判期日調查之證據而未予調查之違法。如上所述，前揭扣案
之安非他命及海洛因是否為許志成所有，攸關侯芳錡所供向被告甲○○購買等情節是
否屬實，自有訊問許志成之必要。被告甲○○於提出上訴時，即於上訴狀中聲請傳喚
證人許志成，嗣復於八十七年二月十九日當庭聲請傳喚該證人，並提出聲請調查證據
狀（見原審卷第五頁、第五十二頁、第五十三頁）；而許志成自八十六年八月三十一
日被查獲後，即受押，並發監台灣嘉義監獄執行，並非無從傳訊。乃原審既未提訊
該證人許志成，又未於判決理由內說明不予調查之理由，揆之上開說明，顯有應於審
判期日調查之證據而未予調查之違法。案經確定，爰依刑事訴訟法第四百四十一條、
第四百四十三條提起非常上訴，以資糾正。」等語。
本院按依法應於審判期日調查之證據，未予調查，致適用法令違誤，而顯然於判決有
影響者，該項確定判決，即屬違背法令；共同被告所為不利於己之陳述，固得採為其
他共同被告犯罪之證據，但此項不利之陳述，須無瑕疵可指，且就其他方面調查又與
事實相符者，始得採為犯罪事實之認定，若不為調查，而專憑此項供述即為其他共同
被告犯罪事實之認定，顯與刑事訴訟法第一百五十六條第二項之規定有違。本件原判
決撤銷第一審關於被告甲○○販賣毒品部分之判決，認定被告基於意圖營利販賣毒品
之概括犯意，於民國八十六年三月底某日、同年四月二十九日前後、及同年五月初某
日，先後在嘉義市○○街三三號六樓三室侯芳錡賃居處，販賣毒品海洛因予侯芳錡共
三次，第一、二次分別為一小包，價格各為新台幣（下同）五千元，第三次則約二錢
（台制）重，價格五萬元，於八十六年五月十五日下午五時二十分，在上揭地點經警
查獲被告及侯芳錡，並扣得侯芳錡所有毒品海洛因三包（淨重二‧六九公克）、違禁
物安非他命一包（淨重十八‧五二公克）及其所有預備供施用毒品所用之小注射針筒
三支等情，係依據同案被告侯芳錡於警局及檢察官偵查中之供詞為其所憑之證據及認
定之理由，惟被告矢口否認有何販賣毒品海洛因之犯行。經查侯芳錡於警局初訊時供
稱「第一次在八十六年三月底以二千元及五千元向甲○○購買一小包安非他命及海洛
因；第二次在八十六年四月二十九日分別以三千元及五千元購買一小包安非他命及海
洛因；第三次是今天（八十六年五月十五日）甲○○到我住處問我是否要買安非他命
及海洛因，談妥價格分別也是三千元及五千元，尚未成交即被警方臨檢查獲；另於八
十六年五月十日上午向綽號阿忠之男子購買一中包安非他命及一小包海洛因，價錢均
為五千元」。第二次訊問時供稱「扣案海洛因三‧三五公克（兩小包）是綽號阿忠之
男子在八十六年五月十日上午到我住處販賣給我，另查扣之海洛因一小包○‧三公克
是甲○○在今天下午拿到我住處販賣給我」。第三次訊問時供稱「向甲○○購買兩次
，第一次甲○○於八十六年五月初將海洛因約二錢、合約七‧五公克以五萬元之價格
賣給我，第二次於同年五月十三日下午甲○○再將安非他命一包十九公克以二萬元之
價格賣給我，現經警起獲之安非他命及海洛因全部就是以上甲○○所賣給我旳，有部
分已吸食剩餘的」。第四次訊問時供稱「我於八十六年三月底開始在我住處，以三千
元及五千元向甲○○購買一小包安非他命及海洛因，又於八十六年五月初以五萬元向
甲○○購買海洛因約二錢，另於同年五月十三日下午以二萬元向甲○○購得安非他命
一包約十九公克」（見警局卷第六頁背面、第七頁、第八頁背面、第九頁背面、第十
二頁背面、第十三頁）。於短短二十四小時內，侯芳錡前後四次所供購買海洛因之時
間、數量及價錢均不一致。其供詞顯有瑕疵，自應就其他方面調查是否與事實相符，
始得採為犯罪事實之認定，原審未切實調查，專憑侯芳錡之供述即據為共同被告犯罪
事實之認定，顯與刑事訴訟法第一百五十六條第二項之規定有違。又侯芳錡於原審審
理時一再陳稱扣案證物係同居人許志成所持有，案發時因一味想袒護同居人，怕同居
人受牽累才說是甲○○賣給伊的，且警員拿一份筆錄說是甲○○指稱曾至伊住處以三
千元、五千元不等向其購買毒品，伊受激將才照著警方給予之供詞，指稱所有罪行是
甲○○所為，入黃某於罪，今深感不安，良心日夜受譴責，乃利用上訴之機會提出說
明等語。卷查侯芳錡於警局確供稱「（你現在為何願指證甲○○販賣行為﹖）因甲○
○太狡滑，實際上自己持有安非他命行為，卻故意栽贓我」。前揭扣案之安非他命及
海洛因是否為許志成所有，攸關侯芳錡所供向被告購買海洛因情節是否屬實，自有訊
問許志成之必要。被告於提起上訴時，即於上訴狀聲請傳訊證人許志成，復於八十七
年二月十九日調查時聲請傳喚該證人，並提出聲請調查證據狀，而許志成自八十六年
八月三十一日被查獲後即押於台灣嘉義看守所，有台灣嘉義地方法院檢察署八十六
年度偵字第五九五○號卷影本可稽。是許志成並非無從傳訊，乃原審既未提訊該證人
，又未於判決理由內說明不予調查之理由。事關侯芳錡所為被告販賣毒品之供詞是否
真實自應詳加調查，原審未經詳查遽行判決，自屬應於審判期日調查之證據而未予調
查，致適用法令發生疑問，且於判決之結果顯然有影響，當然為違背法令。非常上訴
執以指摘，洵有理由。案經確定，且於被告不利，為維持被告審級利益，應由本院將
原判決關於被告販賣毒品部分撤銷，發回原審法院依判決前之程序更為審判，以資救
濟。
據上論結，應依刑事訴訟法第四百四十七條第二項，判決如主文。
中      華      民      國    八十八    年      二      月     十一     日
                              最高法院刑事第四庭
                                  審判長法官  陳  錫  奎
                                        法官  洪  清  江
                                        法官  吳  昆  仁
                                        法官  李  伯  道
                                        法官  邵  燕  玲
      右正本證明與原本無異
                                              書  記  官
中      華      民      國    八十八    年      二      月    二十三    日
